臺灣新竹地方法院刑事判決　　　　　　　 93年度易字第242號
公　訴　人　臺灣新竹地方法院檢察署檢察官
被　　　告　乙○○　男　50歲.
指定辯護人　本院公設辯護人　丙○○
被　　　告　甲○○　男　53歲.
　　　　　　　　　　號
上列被告等因竊盜案件，經檢察官提起公訴（92年度偵字第5224
號），本院判決如下：
    主  文
乙○○攜帶兇器竊盜，未遂，處有期徒刑月，如易科罰金，以
佰元折算壹日。
甲○○無罪。
    事  實
一、乙○○與女婿甲○○，於民國91年12月30日上午，在新竹縣
    橫山鄉沙坑村，渠等向戴余粉妹承包之檳榔園內共同採收檳
    榔，乙○○負責持伸縮鐮刀將檳榔樹上之檳榔剪斷，甲○○
    則負責將乙○○剪下掉落在地上之檳榔予以分類、修剪，渠
    等駕駛之自小客車則停放在戴余粉妹檳榔園山坡下方之平地
    上。同日13時30分許，乙○○見戴余粉妹檳榔園附近、位於
    新竹縣橫山鄉○○段六八之一地號山坡土地上丁○○所有之
    檳榔園內（該土地登記名義人為羅阿賜），有不少品質優良
    之檳榔，雖明知渠等向丁○○承包檳榔園之期限早已在91年
    6 月屆滿而未繼續承包，自不得擅自入內採收，竟意圖為自
    己不法之法之所有，攜帶上述客觀上足以對人之生命、身體
    造成危害，可供兇器使用之伸縮鐮刀1 把，進入丁○○所有
    之檳榔園內，將丁○○所有之檳榔15把從檳榔樹上切斷，於
    尚未得手之際，即被丁○○當場發現並加以喝阻，乙○○旋
    持伸縮鐮刀往所停車輛方向逃逸，逃逸中並將已割下之1 把
    檳榔丟棄而未遂，丁○○雖立即追躡至戴余粉妹檳榔園山坡
    下方之平地上，然乙○○仍迅速駕車離去，其間丁○○見甲○○拿著剪子蹲在該平地旁之田裡，遂出聲質問，甲○○表
    示不知情，經丁○○偕同甲○○至其檳榔園內查看檳榔遭剪
    斷之情形後，甲○○仍告以不知為何如此，丁○○即報警處
    理，並在其所有之檳榔園內取出已經剪斷之檳榔15把。
二、案經新竹縣警察局橫山分局報告新竹地方法院檢察署檢察官
    偵查起訴
    理  由
壹、有罪部分：
一、訊之被告乙○○固不否認於上述時間地點至證人戴余粉妹之
    檳榔園與被告甲○○一起採收檳榔，其負責持伸縮鐮刀將檳
    榔樹上之檳榔剪斷，被告甲○○負責將剪下之檳榔分類、修
    剪，且告訴人即證人丁○○之檳榔園就在證人戴余粉妹檳榔
    園附近等情，惟矢口否認有何竊取證人丁○○檳榔之行為，
    辯稱：其並未越過土地界線竊取檳榔，當天也沒有看見證人
    丁○○，反而是與當地鄰長即證人己○○聊天約一個小時後
    才離去云云。經查：
（一）證人戴余粉妹之檳榔園於本件案發時由被告二人所承包，
      而被告二人先前曾於90年9 月至91年6 月間承包過證人丁○○之上開檳榔園，又證人丁○○所有之檳榔園位在證人
      戴余粉妹檳榔園之附近，二地以小水溝為界等事實，為被
      告二人自承不諱，且與證人戴余粉妹、丁○○之證詞相符
      ，並經本院勘查現場無訛，復有土地所有權狀影本1 紙、
      被告甲○○從事「上品檳榔批發」名片1 張、警員至現場
      勘查紀錄資料1 份（含現場勘查紀錄表、現場圖、勘查照
      片11幀）、本院勘驗筆錄暨勘驗照片、現場圖等存卷可參
      ，此部分堪信為真正。
（二）關於被告乙○○持伸縮鐮刀竊取證人丁○○15把檳榔未遂
      等情，業據證人丁○○結證綦詳，並有與其所述相符之案
      發現場照片9 幀附卷可稽。
（三）被告乙○○雖執前詞抗辯，惟本院依據下列理由認為證人
      丁○○之證詞確屬可信：
    (1)證人即當天趕往現場處理之警員戊○○證稱：其接獲報案
      後立刻趕到現場，在證人丁○○之檳榔園內看到割下來的
      檳榔分散落在檳榔樹下，因為切口處都有汁液濕濕的，確
      定均是剛割下來很新鮮的檳榔，而且檳榔樹上的切口看起
      來也很新鮮，證人丁○○當場拿出卷附被告甲○○之名片
      表示，是先前承包其檳榔園的人去偷割她的檳榔等語（見
      本院94年2 月22日審判筆錄）。被告甲○○亦供稱：其在
      證人戴余粉妹檳榔園下方平地上分類整理檳榔時，證人丁○○跑來說被告乙○○好像偷割檳榔，其便隨同證人丁○○至其檳榔園內查看，其確實看到檳榔樹有剛被剪下之痕
      跡，地上有十幾把剪下之檳榔，而偵查卷第18頁下方、第
      19頁上方照片所示證人丁○○遭竊取未遂之檳榔，以其從
      事檳榔批發多年之經驗來看，品質均佳等語（見本院94
      年3 月8 日審判筆錄）。綜合上情，並佐以案發現場照片
      ，足認證人丁○○所稱其於上開時地遭他人偷割15把檳榔
      一節並非子虛，且遭人偷割之檳榔品質均佳，行竊者顯然
      對於檳榔品質有所瞭解，並非胡亂偷割。
    (2)經本院勘驗現場結果，證人丁○○所述其發現竊賊之位置
      雖與當時其看到之竊賊所站位置間有一段距離，但已可看
      出竊賊之面貌，此有本院勘驗現場編號1 、2 之照片可供
      佐證。而證人丁○○之檳榔園先前曾由被告二人承包，被
      告二人並均於承包期間至該檳榔園內採收檳榔，為被告二
      人所不爭執，是證人丁○○與被告二人既已認識年餘，再
      次見面時自無可能錯認。況且，證人丁○○證稱：其因檳
      榔園經常遭人偷割檳榔，故於案發前已經埋伏守候多時，
      本件適巧看到被告乙○○偷割檳榔（見本院94年2 月22日
      審判筆錄）。衡情度理，證人丁○○現場守候之目的係逮
      捕竊賊，則其對於親眼見聞之行竊者面貌，更無可能誤認
      。
    (3)被告甲○○另供稱：案發當時除了其與被告乙○○在採收
      檳榔之外，現場並無其他人採收檳榔，而其與岳父乙○○
      合作一起採收檳榔已有五年之久（見本院94年3 月8 日審
      判筆錄）。準此足見被告乙○○對於檳榔之品質好壞當瞭
      然於胸，又參酌證人丁○○所述其只看到被告乙○○一人
      偷割檳榔，待其喝阻追趕後，才在證人戴余粉妹檳榔園下
      方之平地田裡看到被告甲○○拿著剪子蹲在該處，益加肯
      認證人丁○○遭人偷剪之檳榔，確係被告乙○○所為。
    (4)被告乙○○雖辯稱當天與證人己○○聊天後離去云云，然
      證人己○○證稱：對於本件案發日有無與被告乙○○聊天
      或交談，其已不復記憶（見本院94年2 月22日審判筆錄）
      。被告乙○○此部分之辯詞，自不可遽信。
    (5)本院勘驗現場結果，證人丁○○所述遭竊賊剪斷檳榔之檳
      榔樹位置，係位於其之檳榔園內，且距離土地界線小水溝
      甚遠之處所。承前所述，被告乙○○先前曾經承包證人丁○○之檳榔園，當對於證人丁○○之檳榔園界址知之甚稔
      ，且承包期限早已在91年6 月屆滿而未續約，自不得進入
      擅採，是被告乙○○進入證人丁○○之檳榔園內距離界址
      甚遠之處所偷剪檳榔，已可排除其誤闖、誤認之可能性。
    (5)綜上各情，堪信證人丁○○之證詞為可採，再佐以上開案
      發現場照片等證據，被告乙○○之犯行，堪可認定。
二、公訴人雖認為被告乙○○攜帶兇器竊取證人丁○○之檳榔25
    把，其中10把已經竊取得手。惟依證人丁○○所述，其現場
    清點僅遭人剪斷15把檳榔，此與卷附案發現場照片相符，且
    無證據足證另遭人偷割10把檳榔；再者，被告乙○○雖於逃
    逸至停車場途中將已割下之1 把檳榔丟棄，但依證人丁○○
    所言，該把檳榔是恰好剪斷後落在被告乙○○手裡，之後被
    告乙○○立刻被其追趕，根本是一丟就跑，準此以觀，被告
    乙○○對於偷割之檳榔雖已破壞證人丁○○之持有支配關係
    ，但並未建立己之持有支配關係，尚未達到既遂之程度，是
    公訴意旨所認，尚有未洽，併敘明之。
三、被告乙○○行竊時所持之伸縮鐮刀，客觀上足以對人之生命
    、身體造成危害，顯係可供作兇器使用。核被告乙○○所為
　　，係犯刑法第321 條第1 項第3 款、第2 項之攜帶兇器竊盜
    未遂罪，併依刑法第26條前段規定減輕其刑。公訴意旨認被
    告乙○○係該當刑法第321 條第1 項第3 款之攜帶兇器竊盜
    既遂罪，如前所述之理由，尚有未當。爰審酌攜帶兇器竊盜
    罪減輕其刑後最低刑度為有期徒刑三月，被告乙○○否認犯
    行，且避重就輕態度不佳，應予加重二月，惟其業與證人丁○○達成和解，賠償新台幣（下同）四千元，有和解書在卷
    可憑，應予減輕一月，而本件15把檳榔價值亦僅四仟元，並
    未竊得既遂，證人丁○○並證稱已將之出售，可見犯罪所生
    損害尚屬輕微，加以被告乙○○患有重聽疾病，有診斷證明
    書一紙附卷足考，應予再減輕一月，爰量處被告乙○○如主
    文所示之刑，併諭知易科罰金之折算標準。至於被告乙○○
    持以行竊所用之伸縮鐮刀1 把，並未扣案，且本件案發距今
    已二年餘，為避免將來執行之困難，爰不併為沒收之諭知。
貳、無罪部分：
一、公訴意旨略以：被告甲○○於上開時間，在證人戴余粉妹之
    檳榔園內擔任把風工作，夥同被告乙○○共同竊取證人丁○○之檳榔25把，其中10把得手既遂，因認被告甲○○亦犯刑
    法第321 條第1 項第3 款之攜帶兇器竊盜既遂罪嫌。
二、訊據被告甲○○堅決否認有何擔任把風之犯行，辯稱：上開
    時間其均在證人戴余粉妹之檳榔園內，將被告乙○○所剪下
    掉落在地上之檳榔予以分類、修剪，根本未踏進證人丁○○
    之檳榔園等語。
三、按犯罪事實應依證據認定之，無證據不得推定其犯罪事實；
    又不能證明被告犯罪者，應諭知無罪之判決，刑事訴訟法第
    154 條、第301 條第1 項分別定有明文。次按事實之認定，
    應憑證據，如未能發現相當證據，或證據不足以證明，自不
    能以推測或擬制之方法，以為裁判基礎；又認定不利於被告
    之事實，須依積極證據，苟積極證據不足為不利於被告事實
    之認定時，即應為有利於被告之認定，更不必有何有利之證
    據（參見最高法院40年臺上字第86號及30年上字第816 號判
    例）。
四、此部分公訴意旨所憑之證據僅證人丁○○之證詞及警員至現
    場勘查紀錄資料1 份（含現場勘查紀錄表、現場圖、勘查照
    片11幀）。惟查：
（一）卷附之警員至現場勘查紀錄資料，尚無從直接證明被告甲○○擔任把風工作。
（二）依據證人丁○○之證詞，當時其只看到被告乙○○一人偷
      割檳榔，待其喝阻追趕後，才在證人戴余粉妹檳榔園下方
      之平地田裡看到被告甲○○拿著剪子蹲在該處，而被告甲○○所蹲之位置無法看到被告乙○○偷割檳榔時之位置，
      縱使被告甲○○站起來，同樣也無法看到（見本院94年2
      月22日審判筆錄）。衡情，把風係為行竊者觀察各方情狀
      ，以便能即時通知行竊者迅速離去現場，而被告甲○○所
      站之位置，根本無法看到被告乙○○人在何處，顯然無法
      即時通知，本件證人甲○○如何把風，已有可疑。且依證
      人丁○○上開證言，亦未眼見被告甲○○確有共同偷竊檳
      榔之任何行為，此部分自難遽採為不利於被告甲○○之認
      定。
（三）再依證人丁○○所言，其發現被告乙○○偷割檳榔後立即
      自後追躡，但被告乙○○迅速駕車獨自逃逸，全部追逐之
      過程中被告乙○○完全未與被告甲○○交談，似與共同竊
      盜者茍行跡敗露，均會倉皇逃逸之一般常情有違，則被告
      乙○○是否與被告甲○○先前已有共同行竊之謀議，實乏
      間接證據得以證明。
（四）經本院勘查現場結果，證人戴余粉妹之檳榔園甚大，而依
      被告二人採收檳榔之分工型態，被告乙○○係負責持伸縮
      鐮刀將檳榔樹上之檳榔剪斷，被告甲○○則負責將剪下掉
      落在地上之檳榔予以分類、修剪，足見二人並非均同時間
      於同地點一起工作，是被告甲○○對於被告乙○○究竟跑
      到何處割剪檳榔，顯然無法完全知悉。又參以證人丁○○
      並未看到被告甲○○修剪或整理其所有之檳榔，且被告甲○○在證人丁○○出聲質問後，未迅速離去，反而隨同證
      人丁○○一起查看遭人偷割檳榔之狀況，益徵被告甲○○
      之舉止坦蕩。
（五）綜上，公訴人所舉之證據，本院尚難產生確信不疑之心證
      ，亦難僅憑被告甲○○與被告乙○○之間具有翁婿、採收
      檳榔之合作關係，即遽認被告甲○○與被告乙○○係共犯
      關係，揆之上開判例之見解，應為有利於被告甲○○之認
      定。此外，復查無其他積極確切之事證足認被告甲○○有
      何公訴人所指罪名之犯行，其犯罪尚屬不能證明，爰為被
      告甲○○無罪之諭知，以免冤抑。
據上論斷，應依刑事訴訟法第299 條第1 項前段、第301 條第1
項前段，刑法第321 條第1 項第3 款、第2 項、第26條前段、第
41條第1 項，罰金罰鍰提高標準條例第2 條，判決如主文。
本案經檢察官林忠義到庭執行職務。
中　　華　　民　　國　　94　　年　　3 　　月　　22　　日
                  刑事第五庭    審判長法  官  陳健順
                                      法  官  楊惠芬
                                      法　官　李珮瑜
以上正本證明與原本無異。
如不服本判決，應於送達後10日內向本院提出上訴狀（應附繕本
），上訴於臺灣高等法院。
中　　華　　民　　國　　94　　年　　3 　　月　　22　　日
                                      書記官　龔紀亞
論罪法條：
刑法第321 條：
犯竊盜罪而有左列情形之一者，處6 月以上、5 年以下有期徒刑
：
一  於夜間侵入住宅或有人居住之建築物、船艦或隱匿其內而犯
之者。
二  毀越門扇、牆垣或其他安全設備而犯之者。
三  攜帶兇器而犯之者。
四  結夥三人以上而犯之者。
五  乘火災、水災或其他災害之際而犯之者。
六  在車站或埠頭而犯之者。
前項之未遂犯罰之。
